【裁判字號】    92,重訴,39
【裁判日期】    950630
【裁判案由】    損害賠償
【裁判全文】
臺灣桃園地方法院民事判決              92年度重訴字第39號
原      告  甲○○
訴訟代理人  丁福慶律師
複  代理人  陳智勇律師
            邱雯琪
被      告  乙○○
上列當事人間請求損害賠償事件，經本院九十年度交重附民字第
7 號案件移送前來，本院於民國95年6 月26日言詞辯論終結，判
決如下：
    主  文
被告應給付原告新臺幣壹佰伍拾伍萬陸仟捌佰參拾壹元。
原告其餘之訴駁回。
訴訟費用由被告負擔百分之十二，餘由原告負擔。
本判決原告勝訴部分於原告以新台幣伍拾貳萬元為被告預供擔保
後，得假執行。
原告其餘假執行之聲請駁回。
    事  實
甲、原告方面：
一、聲明：
  (一)被告應給付原告新臺幣（下同）13,079,023元。
  (二)訴訟費用由被告負擔。
  (三)願供擔保請准宣告假執行。
二、陳述：
  (一)緣被告乙○○係營業用曳引車司機，乃從事駕駛業務之人，
    於民國89年6 月16日下午五時許，駕駛車號：NM-282號曳引
    車，沿桃園縣大溪鎮○○路，由樹林往大溪方向行駛，途經
    該路1 段（復興新城）廟前1 之10號前，本應注意車前狀況
    ，隨時採取必要安全措施，於該限速40公里之道路上行駛，
    車速不得超過該限速，並不得駛入劃有分向限制線之來車車
    道內，且依當時天候為雨，視線本已不良，本應加重注意行
    車安全，而該處道路亦別無其他障礙物，應無不能注意情事
    ，竟疏於注意，貿然以時速5 、60公里之速度行駛，至行經
    該處時，車頭失控駛入劃有分向限制線之來車車道內。適有
    原告駕駛車號：V5-0997 號自小貨車自對向駛來，見此突發
    狀況閃避不及而與之發生對撞車禍，原告因此受有頭部外傷
    、身上多處骨折及腿部撕裂傷等傷害，案經台灣桃園地方法
    院檢察署檢察官起訴，現由並經台灣高等法院判處有期徒刑
    7 月確定。
 (二)按「因故意或過失，不法侵害他人之權利者，負損害賠償責
   任」，「不法侵害他人之身體或健康者，對於被害人因此喪
   失或減少勞動能力，或增加生活上之需要時，應負損害賠償
   責任」、「不法侵害他人之身體、健康、名譽、自由、信用
   、隱私、貞操，或不法侵害其他人格法益而情節重大者，被
   害人雖非財產上之損害，亦得請求賠償相當之金額」民法第
   184 條第1 項前段、第193 條第1 項、第195 條第1 項前段
   分別定有明文。本件原告因被告之過失傷害行為造成：頭部
   外傷併左側硬膜下及顱內出血及左側頭皮撕裂傷、兩側脛、
   腓骨開放性骨折、左大腿骨折。迄至90年1 月份為止，骨科
   部分經林口長庚紀念醫院（下稱長庚醫院）診斷為「病人目
   前骨折尚未癒合，骨外固定器可拆除，預計仍須6 個月可復
   原。」、神經外科部分經診斷為「病人於89年10月11日入院
   ，同年10月12日進行開腦手術，同年10月18日出院，目前病
   人部分記憶喪失及有頭痛、頭暈現象」，由此可知原告於事
   發迄今仍無法回復，原告因被告之過失傷害行為，造成財產
   及非財產上之損失如下：
   １、醫療費用部分：原告共計支出醫療費用新台幣（下同）
       247,879元。
   ２、薪資損失部分：原告與配偶即第三人林坤進共同經營仲
       翔石材企業有限公司、石伸石材企業有限公司，原告年
       所得為1,035,800 元，本件車禍係於89年6 月16日發生
       ，依據長庚醫院之骨折診斷書，骨折部分原告尚須6 個
       月之復原期，故計算至90年7 月2 日止，原告計損失一
       年又十六天之薪資所得，合計為1,077,232 元。
   ３、看護費用：140,300 元，89年6 月27日至7 月12日期間
       ，原告聘請看護，總計支出費用140,300元。
   ４、減少勞動能力部分：依據長庚醫院精神外科之診斷證明
       ，原告存有記憶力喪失之顯在精神性障礙，依勞工保險
       殘障給付標準為第三級殘障喪失勞動能力為百分之百，
       故計算自90年7 月2 日（原告42歲）至55歲退休年限，
       原告尚可工作13年，原告年所得為1,035,800 元，因其
       喪失勞動能力為百分之百，故其年損失為1,035,800 元
       ，一次請求扣除中間利息，故就減少勞動能力部分爰請
       求10,580,812元。
   ５、精神慰撫金：原告身體受傷，造成精神上痛苦不堪，且
       增加整個家庭之重大負擔，無法為人母、為人妻之職，
       爰請求精神慰撫金1,000,000 元。
   ６、增加生活上必要費用：32,800元，原告因車禍不良於行
       ，需有輪椅代步，輪椅支出費用為6,000 元，又原告因
       車禍造成視力減退，故需另配眼鏡，計支出6,800 元，
       另原告亦因本件車禍造成左下顎第一大臼齒缺牙，需做
       義齒，計支出費用為20,000元。
    3.以上合計原告得請求13,079,023元，爰依法起訴請求判決
      如聲明所示。
三、證據：提出長庚醫院診斷證明書影本4 紙、上祐中醫院診斷
    證明書影本2 紙、行政院衛生署雲林醫院驗傷診斷書影本1
    紙、國軍桃園總醫院附設民眾診療服務處診斷證明書影本1
    紙、醫療費用收據影本45紙、各類所得扣繳暨免扣繳憑單影
    本2 紙、看護費用收據影本5 紙、收據影本3 紙為證。
乙、被告方面：
    被告未於言詞辯論期日到庭，亦未提出任何書狀陳述以為答
    辯。
丙、本院依職權調閱台灣高等法院91年度交上易字第429 號卷宗
    （內含本院89年度交易第590 號、91年度交易緝字第8 號卷
    宗及台灣桃園地方法院檢察署89年度偵字第11210 號偵查卷
    宗）後影印附於本卷宗內，並依職權發函向國軍桃園總醫院
    、長庚醫院查詢原告之傷勢與是否需人看護、復原所需期間
    與是否會造成後遺症等事項，暨向行政院衛生署立雲林醫院
    查詢原告之眼部症狀是否配戴眼鏡即可獲改善？並發函向財
    政部北區國稅局查詢原、被告之財產所得資料。
    理  由
一、本件被告乙○○經合法通知未於言詞辯論期日到場，核無民
    事訴訟法第386 條所列各款情形，爰准原告之聲請，由其一
    造辯論而為判決。
二、原告主張：被告於89年6 月16日下午，駕駛車號為NM-808號
    營業用曳引車，沿桃園縣大溪鎮○○路，由員樹林往大溪方
    向行駛，途經該路1 段（復興新城）廟前1 之10號前，本應
    注意車前狀況，隨時採取必要安全措施，於該限速40公里之
    道路上行駛，車速不得超過該限速，並不得駛入劃有分向限
    制線之來車車道內，且當時天候為雨，視線本已不良，本應
    加重注意行車安全，而該處道路亦無其他障礙物，應無不能
    注意情事，竟疏於注意，貿然以時速5 、60公里之速度行駛
    ，至行經該處時，車頭失控駛入劃有分向限制線之來車車道
    內。適有原告駕駛車號：V5-0997 號自小貨車自對向駛來，
    見此突發狀況閃避不及而與之發生對撞車禍，原告因此受有
    頭部外傷、身上多處骨折及腿部撕裂傷等傷害，爰依侵權行
    為之法律關係，請求被告負損害賠償責任等語。被告經合法
    通知未到庭，亦未提出書狀陳述以為答辯。
三、查本件原告前述主張，業據被告於警訊以及偵查階段暨本院
    91年度交易緝字第8 號刑事案件審理中均坦承不諱，且有警
    製道路交通事故調查報告表、現場照片十八張及診斷證明書
    三紙附於偵查卷內足憑，堪信原告主張為真實。按汽車駕駛
    人應注意車前狀況，隨時採取必要安全措施，又行車速度應
    依標誌或標線之規定；汽車在雙向二車道行駛時，在劃有分
    向限制線之路段，不得駛入來車之車道內，此於道路交通安
    全規則第94條第3 項、第93條第1 項及第97條第2 款分別訂
    有明文。被告駕駛車輛自應注意上述道路交通安全規定，且
    被告肇事時、地、天候、路況等情狀，並無客觀上不能注意
    之情事，竟疏未注意，貿然超速行駛，致失控駛入對向車道
    內肇事，是本件車禍事故顯係肇因於被告之超速及未注意車
    前狀況而不及反應失控所致，可證被告之駕車失當行為，顯
    有過失，且其過失駕車肇事行為，與原告之受傷結果間，具
    有相當因果關係。
四、再按，「因故意或過失，不法侵害他人之權利者，負損害賠
    償責任」，「不法侵害他人之身體或健康者，對於被害人因
    此喪失或減少勞動能力或增加生活上之需要時，應負損害賠
    償責任」，「不法侵害他人之身體、健康、名譽、自由、信
    用、隱私、貞操，或不法侵害其他人格法益而情節重大者，
    被害人雖非財產上之損害，亦得請求賠償相當之金額」，民
    法第184 條第1 項前段、第193 條第1 項、第195 條第1項
    前段分別定有明文。據前所述，被告傷害原告之行為，乃屬
    不法侵害原告之權利，而原告之損害與上開傷害行為間具有
    相當因果關係，是以被告自應就原告所受之財產上與非財產
    上損害負擔賠償責任。茲就原告請求之損害賠償項目、金額
    究有無理由，分述如下：
  １、醫療費用部分：原告主張其共計支出醫療費用247,879 元
      ，經本院核對原告所提出之醫療單據後，認原告得請求被
      告給付之醫療必要費用應為144,699 元。
  ２、薪資損失部分：原告主張其與與配偶即第三人林坤進共同
      經營仲翔石材企業有限公司、石伸石材企業有限公司，原
      告年所得為1,035,800 元，本件車禍係於89年6 月16日發
      生，依據長庚醫院之骨折診斷書，骨折部分原告尚須6 個
      月之復原期，故計算至90年7 月2 日止，原告計損失一年
      又十六天之薪資所得，合計為1,077,232 元等情，經查，
      依據長庚醫院於90年1 月3 日所出具之骨折診斷書確實載
      明原告因骨折尚須休養6 個月期間始可復原，故原告因受
      傷不能工作之損失自應計算至91年7 月2 日無誤。惟依據
      原告提出之87年度各類所得扣繳暨免扣繳憑單所載，原告
      87年度全年度所得額應為749,000 元，故依據原告主張因
      車禍無法工作之薪資損失部分得請求之金額應為781,832
      元，原告逾此部分請求，於法無據，應予駁回。
  ３、看護費用：原告雖主張89年6 月27日至7 月12日期間，原
      告聘請看護，總計支出費用140,300 元，經本院依職權向
      國軍桃園總醫院查詢結果，該院認原告住院期間確實無法
      自行料理生活起居，需全天候看護，故本院認原告請求因
      聘請看護支出之費用140,300 元，當屬有據，應予准許。
  ４、減少勞動能力部分：原告雖主張依據長庚醫院精神外科之
      診斷證明，原告存有記憶力喪失之顯在精神性障礙，並且
      原告依據勞工保險殘障給付標準計算結果，應屬第三級殘
      障喪失勞動能力為百分之百，故請求計算自90年7 月2 日
      （原告42歲）至55歲退休年限，原告尚可工作13 年 ，原
      告年所得為1,035,800 元，因其喪失勞動能力為百分之百
      ，故其年損失為1,035,800 元，一次請求扣除中間利息，
      故就減少勞動能力部分爰請求10,580,812元云云，惟查前
      述勞工保險殘障給付標準並非製作以用於鑑定喪失勞動能
      力成數，且原告經本院發函通知前往國軍桃園總醫院進行
      鑑定喪失勞動能力之成數，原告亦拒不配合前往，是本院
      認原告此部分主張未盡舉證之義務，原告主張其喪失勞動
      能力部分損失，即屬無法證明，此部分請求於法未合，不
      應准許。
  ５、精神慰撫金：原告主張其因身體受傷，造成精神上痛苦不
      堪，且增加整個家庭之重大負擔，無法為人母、為人妻之
      職，爰請求精神慰撫金1,000,000 元等語，經查原告因本
      件車禍受有身體傷害，已如前述，其精神上自受有痛苦，
      審酌兩造之身分、地位、經濟狀況（原告與配偶共同經營
      仲翔石材企業有限公司，被告之職業為營業用曳引車司機
      ），另兩造之財產狀況，詳見本院向財政部北區國稅局調
      閱之兩造財產所得資料，及本件傷害之發生情節等一切情
      狀，因認原告得請求之慰撫金以500, 000元為適當，逾此
      金額之請求，則屬過高。
  ６、增加生活上必要費用：原告另主張因本件車禍不良於行，
      需有輪椅代步，輪椅支出費用為6,000 元，又原告因車禍
      造成視力減退，故需另配眼鏡，計支出6,800 元，又原告
      因本件車禍造成左下顎第一大臼齒缺牙，需做義齒，計支
      出費用為20,000元云云，惟查原告就此部分主張，均未提
      出有利於己之證據以為佐證，且依據本院依職權向行政院
      衛生署立雲林醫院查詢原告之眼部症狀是否配戴眼鏡即可
      獲改善乙節，業據該院函覆因原告自91 年1月8 日以後即
      無繼續至該院門診進行追蹤治療，無法證明目前眼部及視
      力之情況，故原告此部分主張自難認為可採，原告請求增
      加生活上必要費用32,800元部分，即屬無據，應予駁回。
  ７、合計原告得請求被告給付之總額為：1,566,831元。
五、綜上所述，本件原告基於侵權行為之法律關係，請求被告給
    付1,566,831 元之損害賠償，即屬有據。逾此部分之請求，
    則屬無據，應予駁回。
六、末按，原告表明願供擔保請求宣告假執行，經核其勝訴部分
    並無不合，爰酌定相當金額爰准為假執行之諭知，至其敗訴
    部分，雖亦陳明願供擔保請准宣告假執行，然因訴遭駁回而
    失所附麗，應予以駁回。
七、本件事證已臻明確，兩造其餘攻擊及防禦方法，核與判決結
    果不生影響，爰不一一論述，附此敘明。
八、據上論結，本件原告之訴為一部有理由，一部無理由，依民
    事訴訟法第385 條第1 項前段、第79條、第392 條第2 項，
    判決如主文。
中    華    民    國    95    年    6     月    30    日
                  民事第一庭    法  官  石有為
以上正本係照原本作成
如對本判決上訴，須於判決送達後20日內向本院提出上訴狀
中    華    民    國    95    年    6     月    30    日
                                書記官  黃棟楠


司法院資訊處製作；財團法人民間司法改革基金會備份。
